臺灣臺北地方法院民事判決　　　　　　　　　　　　九十三年度簡上字第一七二號
　　上　訴　人　丙○○
　　訴訟代理人　邱松根律師
　　被上訴人　　甲○○
　　　　　　　　乙○○
　　共　　　同
　　訴訟代理人　趙福律師
右當事人間請求給付票款事件，上訴人對於民國九十二年十二月三十日本院台北簡易
庭九十二年度北簡字第一四三六五號第一審判決提起上訴，本院於民國九十三年八月
十二日言詞辯論終結，判決如下：
    主      文
上訴駁回。
第二審訴訟費用由上訴人負擔。
    事實及理由
一、上訴人部分：除與原審宣示判決筆錄所載相同者外，補稱：原判決認定被上訴人
    就系爭土地權狀並無交付訴外人李蒼棟之義務，且上訴人無須經訴外人員山科技
    股份有限公司（下稱員山公司）之股東同意即可取用該土地權狀並辦理土地移轉
    等情，顯然誤將訴外人員山公司與上訴人之人格視為一體。此外，訴外人員山公
    司既已要求被上訴人將系爭土地登記與該公司，且員山公司亦同意被上訴人將系
    爭股票予以退讓並補其股金，則被上訴人將來顯難依約將系爭土地及股票移轉與
    上訴人，故上訴人自得依民法第二百六十四條第一項及第二百六十五條之規定，
    拒絕給付系爭票款，並聲明：（一）原判決廢棄。（二）被上訴人在第一審之訴
    及假執行之聲請均駁回。（三）如受不利判決，上訴人願供擔保，請准宣告免為
    假執行。
二、被上訴人除與原審判決書所載者相同者外，補稱：被上訴人與員山公司間就系爭
    土地及股票之約定，與上訴人被上訴人間因系爭和解契約所生之債權債務關係無
    涉，又被上訴人既已依系爭和解契約履行對待給付義務，上訴人自不得以民法第
    二百六十四條及第二百六十五條主張拒絕給付系爭票款，並聲明如主文所示。
三、經查：被上訴人主張兩造於九十一年十一月十五日簽立系爭和解契約，約定由上
    訴人給付被上訴人新台幣（下同）六百萬元（亦即九十一年十一月二十五日及同
    年十二月五日各兌領一百萬元之支票，同年十二月三十一日兌領系爭支票），被
    上訴人則將其等所有系爭員山公司之股票，暨該公司成立時所購買、供事業廢棄
    物掩埋場使用，礙於法令限制，暫將所有權登記於斯時為該公司董事長之被上訴
    人乙○○名下之系爭土地，移轉登記與上訴人指定之人。上訴人已依約給付前開
    第一、二期款計二百萬元與被上訴人。被上訴人屆期提示上訴人所簽發之系爭支
    票，遭退票等情，業據被上訴人提出系爭支票及退票理由單為證，且為上訴人所
    不爭執，應堪信為真實。
四、上訴人主張：被上訴人與員山公司間另有協議由被上訴人將系爭土地及股票移轉
    予該公司，被上訴人顯已不能履行其依系爭和解契約所負之義務，且被上訴人亦
    未依約交付系爭土地權狀云云。被上訴人則以：其與員山公司間之協議與本件無
    涉，且依系爭和解契約，其並無交付系爭土地權狀之對待給付義務，上訴人不得
    援引民法第二百六十四條及第二百六十五條之規定等語為辯。經查：
（一）依系爭和解契約，被上訴人於將移轉系爭股票及土地所需文件交予證人李蒼棟
      保管後，上訴人即有給付系爭票款之義務：
      查：系爭和解契約載明：「茲甲（即被上訴人）乙（即上訴人）雙方因員山科
      技股份有限公司股權買賣發生糾紛，經協議後甲乙雙方一致同意履行左列條款
      ：一、乙方願給付甲方新台幣（下同）六百萬元‧‧‧二、甲方乙○○及甲○
      ○所有共五十萬股上開公司之股票同意移轉給乙方指定之人，上開公司以甲方
      乙○○名義所購買‧‧‧土地，甲方乙○○同意將該土地所有權移轉登記與乙
      方指定之人。甲方應先將上述股票及土地產權移轉所需證件（所有權狀由上開
      公司保管中）交付李蒼棟律師保管，俟乙方所簽交之三紙面額共六百萬元之支
      票均兌現後，再由李律師交由乙方指定之代書依上述約定辦理。」（見原審卷
      第二四頁、第二五頁），則依前述契約明文，一旦被上訴人已依約交付移轉系
      爭股票及土地所需文件予李蒼棟保管時，上訴人即有依約給付系爭票款之義務
      。上訴人雖主張依系爭和解契約被上訴人有交付系爭土地權狀之義務云云，惟
      系爭和解契約既已將所有權狀部分以括弧之方式表現於系爭和解契約中，顯見
      兩造於簽訂系爭和解契約時並無使被上訴人負交付系爭土地權狀之義務，此觀
      諸證人李蒼棟於原審結證稱：「當時的意思就是權狀必須由丙○○（即上訴人
      ）拿給代書辦理，因為本件是由丙○○主導。」（見原審卷第七九頁）之證言
      亦可得知，是上訴人稱被上訴人依約有交付系爭土地權狀之義務云云，顯不足
      取，上訴人亦不得以被上訴人未交付系爭土地權狀而主張民法第二百六十四條
      第一項之同時履行抗辯。
（二）被上訴人之財產於簽訂系爭和解契約後並未有顯著減少之情形，上訴人亦不得
      依民法第二百六十五條之規定拒絕給付系爭票款：
      按「當事人之一方，應向他方先為給付者，如他方之財產，於訂約後顯形減少
      ，有難為對待給付之虞時，如他方未為對待給付或提出擔保前，得拒絕自己之
      給付。」民法第二百六十五條固定有明文，惟觀諸上開條文接續之文義即知，
      債務人之一方應先舉證他方之財產於訂約後有顯形減少而有難為對待給付之虞
      之事實，方得援引此條規定為抗辯，質言之，上述不安抗辯之要件有二，即：
      (1)他方之財產於訂約後顯形減少；(2)有難為對待給付之虞，該二要件缺一不可
      。經查：上訴人所提出之員山公司函等各項舉證，不過僅能證明被上訴人與員
      山公司另有股東與公司間之內部關係，並無法證明被上訴人於簽訂系爭和解契
      約後有財產顯形減少之情事，是以，上訴人亦不得援引前述不安抗辯之規定，
      拒絕給付系爭票款。
五、綜上所述，本件被上訴人主張上訴人應給付系爭票款為可採，上訴人所辯均為無
    可取。從而，被上訴人本於票據之法律關係，請求上訴人給付系爭票款，為有理
    由，應予准許；又本件係適用簡易程序所為上訴人敗訴之判決，依同法第三百八
    十九條第一項第三款規定，應依職權宣告假執行。是則原審判命上訴人如數給付
    ，並依職權宣告假執行，於法並無不合。上訴意旨指摘原判決不當，求予廢棄改
    判，為無理由，應予駁回其上訴。
六、據上論結，本件上訴為無理由，依民事訴訟法第四百三十六條之一第三項、第四
    百四十九條第一項、第七十八條，判決如主文。
中　　　華　　　民　　　國　　九十三　　年　　　八　　　月　　三十一　　日
                          民事第六庭審判長  法      官  林惠瑜
                                            法      官  姜悌文
                                            法      官  詹駿鴻
正本係照原本作成
如對本判決上訴，須於判決送達後二十日內向本院提出上訴狀，同時表明上訴理由；
如已於本判決宣示後送達前提起上訴者，應於判決送達後十日內補具上訴理由（均須
按他造當事人之人數附繕本）。
中　　　華　　　民　　　國　　九十三　　年　　　八　　　月　　三十一　　日
                                            書  記  官  官碧玲
